---
title: Primer Post, perdone lo poco
author: cgomez
date: '2017-08-13'
slug: primer-post
categories: []
tags: [R]
summary: 'Ese es el primer post...probando... probando'
---

Este es el primer post de esta página.
Estoy utilizando ```blogdown``` para generar los post, el cual permite
incorporar código en `R` y $\LaTeX$ en el mismo documento.

Probando $\LaTeX$:

$$
\mu = \int xf(x)dx
$$
\begin{equation}
  E = mc^{2}
    (\#eq:mc2)
\end{equation}

La ecuación \@ref(eq:mc2) es muy importante.



Probando R:

```{r}
library(ggplot2)

ggplot(mtcars, aes(x = wt, y = mpg)) +
  geom_point(pch = 19, col = 'red') +
  geom_smooth(method = 'lm') +
  theme_bw()

```

> Todos los modelos son erróneos, pero algunos son útiles (__no me acuerdo quién dijo esto__)

Probando el package ```leaflet```. En la figura \@ref(fig:bv) está
ubicada mi fuente laboral.

```{r bv, fig.cap = 'Ubicación de mi escritorio en el Banco Central de Chile', warning=F}
library(leaflet)

m <- leaflet() %>%
  addTiles() %>%  
  addMarkers(lng = -70.653366, 
             lat = -33.441160, 
             popup = 'Aquí trabajo')
m  

```



Probando tablas:

```{r}

knitr::kable(head(mtcars))

```

Ok t'amos listos.

